臺灣新北地方法院民事裁定
110年度輔宣字第79號
聲  請  人  蔡貴紅  
            黃有文  
相  對  人  黃俍菂  
上列聲請人等聲請輔助宣告事件，本院裁定如下：
    主  文
宣告黃俍菂（男，民國00年00月0日生，身分證統一編號：Z0000
00000號）為受輔助宣告之人。
選定蔡貴紅（女，民國00年0月00日生，身分證統一編號：Z0000
00000號）、黃有文（男，民國57年3月31日，身分證統一編號：
Z000000000號）為受輔助宣告之人之共同輔助人。
聲請程序費用由受輔助宣告之人黃俍菂負擔。
    理  由
一、聲請意旨略以：聲請人黃有文、蔡貴紅係相對人黃俍菂之父
    母，相對人因自閉症、輕度智能不足，致其為意思表示、受
    意思表示或辨識其效果之能力顯有不足，為此爰依民法第15
    條之1 第1項及家事事件法第177 條以下之規定，聲請宣告
    相對人為受輔助宣告之人，併選定相對人之父母即聲請人蔡
    貴紅、黃有文共同為受輔助宣告之人之輔助人。
二、本院之判斷：
  ㈠按對於因精神障礙或其他心智缺陷，致其為意思表示或受意
    思表示，或辨識其意思表示效果之能力，顯有不足者，法院
    得因本人、配偶、四親等內之親屬、最近一年有同居事實之
    其他親屬、檢察官、主管機關或社會福利機構之聲請，為輔
    助之宣告。民法第15條之1 第1 項定有明文。又按法院對於
    監護之聲請，認為未達第1 項之程度者，得依第15條之1 第
    1 項規定，為輔助之宣告；法院對於監護宣告之聲請，認為
    未達應受監護宣告之程度，而有輔助宣告之原因者，得依聲
    請或依職權以裁定為輔助之宣告。民法第14條第3 項、家事
    事件法第174 條第1 項亦定有明文。次按受輔助宣告之人，
    應置輔助人；法院為輔助之宣告時，應依職權就配偶、四親
    等內之親屬、最近一年有同居事實之其他親屬、主管機關、
    社會福利機構或其他適當之人，選定一人或數人為輔助人。
    法院為前項選定及指定前，得命主管機關或社會福利機構進
    行訪視，提出調查報告及建議。輔助之聲請人或利害關係人
    亦得提出相關資料或證據，供法院斟酌；法院選定輔助人時
    ，應依受輔助宣告之人之最佳利益，優先考量受輔助宣告之
    人之意見，審酌一切情狀，並注意下列事項：一、受輔助宣
    告之人之身心狀態與生活及財產狀況。二、受輔助宣告之人
    與其配偶、子女或其他共同生活之人間之情感狀況。三、輔
    助人之職業、經歷、意見及其與受輔助宣告之人之利害關係
    。四、法人為輔助人時，其事業之種類與內容，法人及其代
    表人與受輔助宣告之人之利害關係。民法第1113條之1 第1
    項、第2 項、第1111條、第1111條之1 分別定有明文。
  ㈡上開事項，聲請人黃有文、蔡貴紅業已檢附戶籍謄本、同意
    書、中華民國身心障礙證明（障礙等級：輕度）各乙份為證
    ，並有本院監護及輔助宣告事件聯絡紀錄表在卷可稽。依羅
    家駒醫師鑑定之結果，認相對人「自閉症、輕度智能不足，
    目前相對人之全量表智商為58，整體智力表現落於輕度障礙
    範圍，相對人可與他人互動溝通，可至洗車廠工作、自行外
    出且可與網友互動，但其判斷及衝動控制能力不佳，會有偷
    竊行為或受唆使將物品交予他人，明顯缺乏對社會情境的判
    斷能力。與人互動溝通大致無礙，但較為固著，欠缺一般常
    識，抽象思考、文字詞彙理解能力、判斷能力及衝動控制有
    所不足。目前其意思能力及辨識能力已有不足，因此在財務
    管理及法律事務上，建議可由家人加以輔助以保障其權益，
    相對人目前有精神障礙，致其為意思表示或受意思表示，或
    辨識其意思表示效果之能力，顯有不足，建議：可符合受輔
    助宣告之人」等情，有該醫師具結後出具之精神鑑定報告書
    附卷為憑。本院認相對人因前開原因致其為意思表示或受意
    思表示，或辨識其意思表示效果之能力，顯有不足，從而，
    聲請人聲請對相對人為輔助之宣告，為有理由，應予准許。
  ㈢聲請人黃有文、蔡貴紅分別為受輔助宣告人之父、母，有戶
    籍謄本在卷可稽，且均為相對人之主要照顧者，是本院認聲
    請人蔡貴紅、黃有文與相對人份屬至親，且均有意願擔任相
    對人之輔助人，並經相對人之其他親屬出具同意書同意由其
    等擔任輔助人，堪認確實符合相對人之最佳利益。
三、綜上，本件相對人因精神障礙，致其為意思表示或受意思表
    示，或辨識其意思表示效果之能力，顯有不足，故准聲請人
    蔡貴紅、黃有文所請，對相對人為輔助宣告，並選定聲請人
    蔡貴紅、黃有文為共同輔助人。
四、毋庸指定會同開具財產清冊之人的說明：按受輔助宣告之人
    為下列行為時，應經輔助人同意。但純獲法律上利益，或依
    其年齡及身分、日常生活所必需者，不在此限：一、為獨資
    、合夥營業或為法人之負責人。二、為消費借貸、消費寄託
    、保證、贈與或信託。三、為訴訟行為。四、為和解、調解
    、調處或簽訂仲裁契約。五、為不動產、船舶、航空器、汽
    車或其他重要財產之處分、設定負擔、買賣、租賃或借貸。
    六、為遺產分割、遺贈、拋棄繼承權或其他相關權利。七、
    法院依前條聲請權人或輔助人之聲請，所指定之其他行為。
    民法第15條之2 第1 項定有明文。是受輔助宣告之人並未喪
    失行為能力，且依法並未完全剝奪其財產處分權。復參酌民
    法第1113條之1 規定，並無準用同法第1094條、第1099條及
    第1099條之1 、第1103條第1 項等規定，亦即輔助人對於受
    輔助宣告人之財產，並無規定應與經法院或主管機關所指定
    之人會同開具財產清冊，故本件毋庸指定會同開具財產清冊
    之人，附此敘明。
五、依家事事件法第177 條第2 項、第164 條第2 項，裁定如主
    文。
中　　華　　民　　國　　111 　年　　2 　　月　　25　　日

                  家事第二庭  法　官　廣于霙
以上正本係照原本作成。　　　　　　　　　
如不服本裁定應於送達後10日內向本院提出抗告狀，並應繳納抗
告費新臺幣1,000 元整。
中　　華　　民　　國　　111 　年　　2 　　月　　25　　日
                               書記官　李采錡